臺灣高等法院臺中分院刑事裁定　　　　　100年度抗字第310號
抗　告　人
即　被　告　陳祐振
上列抗告人因聲請具保停止羈押案件，不服臺灣臺中地方法院中
華民國100年3月11日100年度聲字第879號裁定，提起抗告，本院
裁定如下：
    主  文
抗告駁回。
    理  由
一、抗告意旨略以：羈押處分限制人身自由，自屬干預人身自由
    最鉅之強制手段，僅能以之為最後手段，應慎重從事。而原
    審法院卻以被告涉犯重罪經起訴，其逃匿以規避審判程序進
    行及刑罰執行之可能性甚高，有相當理由足認為其有逃亡之
    虞。若命被告具保、責付或限制住居等侵害較小之手段，均
    不足以確保審判或執行程序之順利進行，有羈押被告之必要
    ，以確保審判程序之進行及將來之執行，是本件羈押之原因
    仍然存在，無疑已先入為主，並推論被告為有罪。抗告人即
    被告陳祐振（下稱被告）業已坦承全部犯行，並捨棄傳喚證
    人，已無勾串證人之虞。為使刑法得以正確適用，以維護社
    會安全，為達成此目的，仍應採舉合理之手段確保裁判公正
    與保證個人基本人權，爰提起抗告請求撤銷原裁定云云。
二、按羈押被告之目的，其本質在於確保訴訟程序得以順利進行
    、或為確保證據之存在與真實、或為確保嗣後刑罰之執行，
    而對被告所實施剝奪其人身自由之強制處分，而被告有無羈
    押之必要，法院僅須審查被告犯罪嫌疑是否重大、有無羈押
    原因、以及有無賴羈押以保全偵審或執行之必要，由法院就
    具體個案情節予以斟酌決定，如就客觀情事觀察，法院許可
    羈押之裁定或延長羈押之裁定，在目的與手段間之衡量並無
    明顯違反比例原則情形，即無違法或不當可言，且關於羈押
    原因之判斷，尚不適用訴訟上之嚴格證明原則。又被告經法
    官訊問後，認為犯罪嫌疑重大，而有「所犯為死刑、無期徒
    刑或最輕本刑為五年以上有期徒刑之罪者」之情形，非予羈
    押，顯難進行追訴、審判或執行者，得羈押之；羈押之被告
    ，有左列情形之一者，如經具保聲請停止羈押，不得駁回︰
    一所犯最重本刑為3 年以下有期徒刑、拘役或專科罰金之罪
    者。但累犯、常業犯、有犯罪之習慣、假釋中更犯罪或依第
    101條之1第1項羈押者，不在此限。二懷胎5月以上或生產後
    2 月未滿者。三現罹疾病，非保外治療顯難痊癒者。刑事訴
    訟法第101條第1項第3款、第114條款分別定有明文。又按司
    法院大法官會議釋字第665 號解釋，並非直接宣告刑事訴訟
    法第101條第1項第3款之規定違憲。至刑事訴訟法第101條第
    1項第3款規定之合憲解釋，究應如何限縮？由該號解釋之解
    釋理由書中明載：「刑事訴訟法第101 條第1項第3款規定之
    羈押，係因被告所犯為死刑、無期徒刑或最輕本刑為5 年以
    上有期徒刑之罪者，其可預期判決之刑度既重，該被告為規
    避刑罰之執行而妨礙追訴、審判程序進行之可能性增加，國
    家刑罰權有難以實現之危險，該規定旨在確保訴訟程序順利
    進行，使國家刑罰權得以實現，以維持重大之社會秩序及增
    進重大之公共利益，其目的洵屬正當。又基於憲法保障人民
    身體自由之意旨，被告犯上開條款之罪嫌疑重大者，仍應有
    相當理由認為其有逃亡、湮滅、偽造、變造證據或勾串共犯
    或證人等之虞，法院斟酌命該被告具保、責付或限制住居等
    侵害較小之手段，均不足以確保追訴、審判或執行程序之順
    利進行，始符合該條款規定，非予羈押，顯難進行追訴、審
    判或執行之要件，此際羈押乃為維持刑事司法權有效行使之
    最後必要手段，於此範圍內，尚未逾越憲法第23條規定之比
    例原則，符合本院釋字第392 號、第653號、第654號解釋意
    旨，與憲法第8 條保障人民身體自由及第16條保障人民訴訟
    權之意旨，尚無違背。」等語可知，上開大法官會議解釋並
    非單純宣告刑事訴訟法第101條第1 項第3款之重罪羈押原因
    係屬違憲，而係要求附加考量被告除犯重罪外，是否有「相
    當理由」認為其有逃亡、湮滅、偽造、變造證據或勾串共犯
    或證人等之虞。而所謂之「相當理由」，係指重罪羈押之發
    動，被告如何併存有逃亡或滅證之虞，於判斷具體個案之情
    況，應有「合理之依據」，不得出以揣測；與第一、二款之
    所定，僅止程度判斷上之差異（說服法院之程度），並非本
    質有何不同，而在整體評價上，針對所有不利於被告之情狀
    ，舉凡得以任何方式之調查，本乎刑事科學之經驗為綜合判
    斷，而足以使具有一般社會通念之人多數認為具有相當高蓋
    然性之可信度者即可。其門檻固毋須達於足認確已存在之程
    度，但仍應高於「合理之懷疑」。倘該等情狀事實已被評價
    為達到第1款或第2 款羈押原因之門檻，除已滿足第3款重罪
    羈押之限縮條件，並為羈押原因之競合。風聞傳說固無足論
    ；傳聞證據或傳聞供述，被告之品格證據與其所有之個人關
    係，其來有自之情資線報，甚至經查證有其可靠性之匿名檢
    舉以及其他可得之訊息資料，則均可供為判斷審酌是否具有
    相當理由之依據（最高法院98年度臺抗字第691 號裁定意旨
    參照）。況依法條之體系解釋，該等附加考量與單純考量同
    條第1項第1款、第2 款之羈押原因仍有程度之不同應予區別
    ，否則不啻等同於廢除同條第1項第3款之羈押原因。基此，
    伴同重罪羈押予以考量之逃亡之虞，與單純成為羈押原因之
    逃亡之虞其強度應有差異，亦即伴同重罪羈押考量之逃亡之
    虞其理由強度可能未必足夠成為單獨之羈押原因，然得以與
    重罪羈押之羈押原因互佐，而併予審酌之。
三、經查，本件被告陳祐振因涉犯毒品危害防制條例案件，經臺
    灣臺中地方法院檢察署檢察官以99年度偵字第21110 號提起
    公訴，於民國100年1月7日繫屬於原審法院，原審法院以100
    年度訴字第189 號刑事案件分案審理，經原審法院訊問後，
    由被告供述及卷內相關證據，足認被告涉犯毒品危害防制條
    例第4條第1項、第2 項販賣第一級毒品、第二級毒品罪嫌重
    大，而有事實足認有勾串或證人之虞，且所犯係最輕本刑 5
    年以上有期徒刑之罪，非予羈押，顯難進行審判，而依刑事
    訴訟法第101條第1項第2款、第3款之規定，於同日執行羈押
    。而本案被告涉嫌販賣第一、二級毒品等罪，其中販賣第一
    級毒品罪之法定刑為「死刑或無期徒刑；處無期徒刑者，得
    併科新臺幣二千萬元以下罰金。」、另涉販賣第二級毒品罪
    之法定刑為「無期徒刑或七年以上有期徒刑，得併科新臺幣
    一千萬元以下罰金。」，均屬法定最輕本刑5 年以上有期徒
    刑之重罪；且本案經證人盧昱安、蘇松柏、陳倍誼、于宗舜
    、梁芳玲等人分別於警詢時、偵訊中證述歷歷，足見被告犯
    罪嫌疑重大。雖被告已於原審審理時坦承全部犯行，並捨棄
    傳喚證人，是已無勾串證人之虞，惟更見其犯罪嫌疑重大；
    況本案尚未判決，是被告逃匿以規避審判程序進行及刑罰執
    行之可能性甚高，仍有繼續羈押之必要，權衡國家刑事司法
    權之有效行使、社會秩序及公共利益、被告人身自由之私益
    及防禦權受限制之程度，認原裁定對被告維持羈押處分尚屬
    適當、必要，合乎比例原則。本件亦無刑事訴訟法第114 條
    各款所列不得駁回具保停止羈押聲請之事由。是原審因而駁
    回被告具保停止羈押之聲請，經核於法尚無違誤。抗告意旨
    仍執前詞指摘原裁定不當，為無理由，應予駁回。
據上論斷，應依刑事訴訟法第412條，裁定如主文。
中    華    民    國   100    年    4     月    6     日
            刑事第三庭  審判長法  官  王  增  瑜
                              法  官  廖  柏  基
                              法  官  唐  光  義
以上正本證明與原本無異。
不得再抗告。
                              書記官  呂  安  茹
中    華    民    國   100    年    4     月    6     日